臺灣臺北地方法院交通事件裁定
　　　　　　　　　　　　　　　　　 100年度交聲字第2077號
原處分機關　臺北市交通事件裁決所
異　議　人
即受處分人　葉哲嘉
上列異議人即受處分人因違反道路交通管理處罰條例案件，對於
臺北市交通事件裁決所民國100 年7 月4 日所為之處分（原處分
案號：北市裁罰字第裁22-AEX841600號），聲明異議，經臺灣板
橋地方法院交通法庭裁定管轄錯誤（100 年度交聲字第2352號）
，移送本院，本院裁定如下：
    主  文
原處分關於應參加道路交通安全講習部分撤銷。
上開撤銷部分，葉哲嘉不罰。
其餘異議駁回。
    理  由
一、按汽車駕駛人飲用酒類或其他類似物後其吐氣所含酒精濃度
    超過每公升0.25毫克或血液中酒精濃度超過百分之0.05以上
    者，不得駕車，道路交通安全規則第114條第2款定有明文。
    次按汽車駕駛人，駕駛汽車經測試檢定酒精濃度超過規定標
    準者，處新臺幣（下同）15,000元以上60,000元以下罰鍰，
    並當場移置保管該汽車及吊扣其駕駛執照1 年，另應接受道
    路交通安全講習，道路交通管理處罰條例第35條第1 項第1
    款、第24條第1 項第2 款亦分別規定甚明。
二、本件異議人即受處分人葉哲嘉於民國98年5 月2 日凌晨3 時
    59分許，騎乘車號331-CVZ 號重型機車行經臺北市松山區市
    ○○道與延吉街口時，為警攔檢，測得其吐氣所含酒精濃度
    達每公升1.05毫克，經警依違反道路交通管理處罰條例第35
    條第1 項第1 款規定製單告發後，復經原處分機關臺北市交
    通事件裁決所認受處分人有「汽車駕駛人酒精濃度超過規定
    標準（0.55以上）」之違規行為，而依道路交通管理處罰條
    例第35條第1 項第1 款規定，於100 年7 月4 日以裁決書裁
    處受處分人罰鍰45,000元，吊扣駕駛執照12個月，並應參加
    道路交通安全講習等情，有臺北市政府警察局舉發違反道路
    交通管理事件通知單（北市警交字第AEX841600 號，下稱舉
    發通知單）及臺北市交通事件裁決所裁決書（北市裁罰字第
    裁22 -AEX841600 號）等在卷可稽。
三、異議意旨略以：本人於案發後深表悔意，經檢察官給予緩起
    訴處分及160 個小時指定單位義務勞務，現緩起訴2 年已過
    ，160 個小時義務勞務也於時間內服務完畢，請求撤銷免罰
    罰金45,000元等語。
四、經查：
  (一)按94年2 月5 日公布，95年2 月5 日施行之行政罰法第26條
    規定：「一行為同時觸犯刑事法律及違反行政法上義務規定
    者，依刑事法律處罰之。但其行為應處以其他種類行政罰或
    得沒入之物而未經法院宣告沒收者，亦得裁處之。前項行為
    如經不起訴處分或為無罪、免訴、不受理、不付審理之裁判
    確定者，得依違反行政法上義務規定裁處之。」即所謂一事
    不二罰原則，探究其立法目的，無非以一行為同時觸犯刑事
    法律及違反行政法上義務規定時，由於刑罰與行政罰同屬不
    法行為之制裁，而刑罰之懲罰作用較強，故在處罰目的相同
    且處罰方式相同時，依刑事法律處罰即足資警惕，實無一事
    二罰再處行政罰之必要，但罰鍰以外之沒入或其他種類行政
    罰，因兼具維護公共秩序之作用，為達行政目的，行政機關
    仍得併予裁處，故汽車駕駛人酒後駕車時，如同時觸犯刑法
    第185 條之3 之公共危險罪及違反道路交通管理處罰條例第
    35條第1 項第1 款之規定者，道路交通主管機關除依上開行
    政罰法第26條第1 項但書規定，處以其他種類行政罰外，關
    於行政罰鍰部分，即應依行政罰法第26條、道路交通管理處
    罰條例第10條等規定移送地方法院檢察署處理，其後非有行
    政罰法第26條第2 項所定不起訴處分或為無罪、免訴、不受
    理、不付審理之裁判確定等事由，不得裁處行為人罰鍰。而
    上開行政罰法第26條第2 項雖以應受行政罰之行為如經不起
    訴處分或為無罪、免訴、不受理、不付審理之裁判確定者，
    始得另為裁決處罰，未明文包括緩起訴處分在內，但考緩起
    訴處分之性質，實屬於附條件之便宜不起訴處分，而於緩起
    訴之條件成就後，始發生如同確定不起訴處分之禁止再訴效
    力，故於緩起訴之猶豫期間屆滿，復未經撤銷緩起訴時，緩
    起訴即發生如同確定之不起訴處分之效力，此時，行為人即
    已終局的不受刑事法之訴追，該緩起訴處分即具實質之禁止
    再訴之確定力，原處分機關於此時再為裁決，行為人無同時
    遭到行政處罰及刑事訴追之危險，因此，解釋上行政罰法第
    26條第2 項之規定應包括條件成就之緩起訴處分之情形在內
    ，因此酒後駕車同時觸犯公共危險犯行，行為人雖經緩起訴
    處分，然於緩起訴處分條件成就前，行為人隨時有受撤銷緩
    起訴再受刑事追訴之風險，行政機關自不得就同一事由裁處
    行為人罰鍰處分，以免行為人受有一事二罰之危險（臺灣高
    等法院暨所屬法院96年法律座談會刑事類提案第36號審查意
    見及研討結果可資參照）。
  (二)惟按檢察官為緩起訴處分時，得命被告於一定期間內履行向
    公庫或指定之公益團體、地方自治團體支付一定之金額，刑
    事訴訟法第253 條之2 第1 項第4 款定有明文，此一公益捐
    款命令雖非刑罰，然仍屬一種特殊之處遇措施，造成被告之
    財產減少，故亦屬干預人民自由之處分，且性質上與罰金無
    異，而道路交通管理處罰條例第35條第8 項針對酒後駕車之
    汽車駕駛人同時觸犯刑法第185 條之3 之公共危險罪及違反
    道路交通管理處罰條例第35條第1 項第1 款之規定者，業規
    定：「前項汽車駕駛人，經裁判確定處以罰金低於本條例第
    92條第3 項所訂最低罰鍰基準規定者，應依本條例裁決繳納
    不足最低罰鍰之部分。」旨在排除酒後駕車之行為人接受刑
    事裁判後，若僅科處罰金，而罰金數額低於道路交通管理處
    罰條例第92條所定最低裁罰基準，顯失事理之平之情形，反
    面言之，若汽車駕駛人業已依上開規定受罰金之處罰，且數
    額高於上述最低罰鍰基準者，即無再適用道路交通管理處罰
    條例第35條第8 項規定以裁決命行為人補繳不足最低罰鍰部
    分之餘地。是縱被告之緩起訴處分猶豫期間屆滿，復未經撤
    銷緩起訴，而生如同確定之不起訴處分之效力，使被告終局
    地不受刑事法之訴追，依行政罰法第26條第2 項規定，而可
    容許道路交通主管機關依道路交通管理處罰條例第35條第1
    項第1 款規定就行為人之酒後駕車行為裁處罰鍰，已如前述
    ，惟行為人若另於緩起訴處分期間內履行公益捐款命令者，
    其既已支付一定金額，且該公益捐款性質上亦與罰金無異，
    已如前述，是解釋上應認該公益捐款即屬道路交通管理處罰
    條例第35條第8 項所定之罰金，若公益捐款數額超過前述最
    低裁罰基準者，道路交通主管機關即不得再就行為人之同一
    酒後駕車行為裁處罰鍰，若仍裁決處罰，應由法院撤銷原處
    分，並為不罰之諭知（臺灣高等法院暨所屬法院97年法律座
    談會刑事類提案第39號研討結果同此見解，可資參照）。
  (三)查本件受處分人於上開時地騎乘上揭車號之重型機車，為警
    攔停測試吐氣所含酒精濃度達每公升1.05毫克之事實，並經
    警舉發「酒後駕車」違規，為受處分人所不爭執，且有舉發
    通知單1 紙在卷可證，揆諸前揭酒精濃度規定標準，受處分
    人違反道路交通管理處罰條例第35條第1 項第1 款之違規事
    證，堪以認定明確。而受處分人該酒後駕車之公共危險行為
    ，經臺灣臺北地方法院檢察署檢察官審酌後，於98年6 月15
    日以98年度偵字第12063 號予以緩起訴處分，其期間為2年
    ，並命受處分人應於緩起訴處分確定後1 年內，向指定之公
    益團體、地方自治團體或社區提供160 小時之義務勞務，並
    應於緩起訴處分確定後10個月內，參加6 小時交通安全講習
    ，嗣該緩起訴處分於98年6 月29日確定，緩起訴處分期間自
    98年6 月29日至100 年6 月28日，且受處分人已於99年8 月
    28日履行前開所附條件，該緩起訴處分期滿亦未經撤銷等情
    ，有臺灣臺北地方法院檢察署98年度偵字第12063 號緩起訴
    處分書、臺灣高等法院被告前案紀錄表在卷可稽。
  (四)關於原處分是否違反一事不二罰原則，分述如下：
  1.就罰鍰45,000元部分，因本案緩起訴處分中，並未附有捐款
    等可以替代之同性質處分，原處分機關仍得於緩起訴實質確
    定時，裁處補繳不足最低罰鍰之部分，故本案處分予以45,
    000 元之罰鍰，並無違一事不二罰之原則。
  2.至於原處分另對受處分人裁處吊扣駕駛執照12個月及應參加
    道路交通安全講習部分，受處分人雖就此部分未表示不服，
    惟此部分處分係原處分機關基於前開單一之違規行為所為處
    分之一部，罰鍰處分及吊扣駕駛執照、參加道路交通安全講
    習部分無從分離，本院自應予以審理，先予敘明。就吊扣駕
    駛執照12個月部分，此為刑事處罰所無之其他種類行政罰，
    因兼具維護公共秩序之作用，為達行政目的，依行政罰法第
    26 條 第1 項但書規定，行政機關仍得併予裁處。就應參加
    道路交通安全講習部分，因本案緩起訴處分附帶有接受6 小
    時之交通安全講習條件，受處分人亦已履行，即發生刑事處
    罰與行政裁罰競合之情形，而受處分人因本案緩起訴處分所
    附帶接受6 小時交通安全講習之條件，已造成其義務之增加
    ，屬裁罰性之不利處分。又該命令，目的亦在維護公共交通
    秩序，與原處分機關令其參加道路交通安全講習，性質並無
    不同，可達到本案處分所欲達成之相同行政目的，就行政處
    分之手段性、目的性而言，顯無一事重為裁處之必要，故依
    行政罰法第26條第1 項前段之規定，既已依刑事法律處罰之
    ，即不再施以行政罰，原處分機關此部分之裁罰，容非適法
    。
五、綜上，本件受處分人於上開時、地酒後騎車之違規行為，雖
    係屬同時觸犯刑事法律及違反行政法上義務規定，且受處分
    人已經檢察官為緩起訴處分確定，並履行緩起訴處分所附條
    件。惟檢察官並未命令受處分人向公庫或指定之公益團體、
    地方自治團體支付一定之金額，原處分機關對其裁罰45,000
    元，自無不當。吊扣駕駛執照12個月部分，此為刑事處罰所
    無之其他種類行政罰，行政機關仍得併予裁處。上開部分，
    受處分人之異議為無理由，爰予駁回。至於應參加道路交通
    安全講習之部分，受處分人既已遵檢察官做成之本案緩起訴
    處分所附條件，履行接受6 小時之交通安全講習義務，則原
    處分中應參加道路交通安全講習部分，自屬重複之裁罰，違
    反一事不再理原則，此部分即非適法，應由本院將原處分撤
    銷，而裁罰如主文第2 項所示。
據上論斷，依道路交通事件處理辦法第18條、第19條前段規定，
裁定如主文。
中    華    民    國   100    年    9     月    20    日
                  刑事第十五庭  法  官  高若珊
上正本證明與原本無異。
少年，少年之法定代理人如不服本裁定，應於裁定送達後5日內
向本院提出抗告狀。
                                書記官  游曉婷
中    華    民    國   100    年    9     月    20    日